臺灣臺中地方法院刑事判決
111年度交訴字第170號
公  訴  人  臺灣臺中地方檢察署檢察官
被      告  楊子凡


選任辯護人  吳俊龍律師
上列被告因過失致死案件，經檢察官提起公訴（111年度偵字第8
762號），本院判決如下：
    主    文
楊子凡犯過失致人於死罪，處有期徒刑陸月，如易科罰金，以新
臺幣壹仟元折算壹日。
    犯罪事實
一、楊子凡於民國110年2月22日中午，駕駛車牌號碼000-0000號
    自用小客車，沿臺中市北區光大街由公園路往中央街方向行
    駛，於同日中午12時2分許，行經光大街與英士路交岔口時
    ，原應注意車輛行駛至交岔路口時，轉彎車應讓直行車先行
    ，而依當時天候晴、日間自然光線、柏油路而乾燥無缺陷、
    無障礙物、視距良好，並無不能注意之情事，竟疏於注意即
    逕行左轉欲駛入英士路，致使沿光大街對向車道直行至該交
    岔路口，由卓新富所騎乘而亦疏未注意車前狀況並隨時採取
    必要安全措施之車牌號碼000-000號普通重型機車之左車身
    ，因而與楊子凡所駕車輛之左車頭發生碰撞，造成卓新富人
    車倒地，並受有第2頸椎骨折、第4-6頸椎外傷性椎間盤突出
    、脊髓水腫、完全性脊髓損傷等傷害，經送中國醫藥大學附
    設醫院(下稱中國附醫)治療，並於110年6月17日出院後，仍
    因上述傷勢引發感染敗血症，而於110年7月2日送往賢德醫
    院診治，並於同日17時15分許宣告死亡。
二、案經卓新富之子卓立偉委由賴忠明律師及卓新富之妻釋清暉
    訴請臺灣臺中地方檢察署檢察官偵查起訴。
    理    由
一、證據能力
　　本判決認定事實所引用之被告以外之人於審判外之言詞或書
    面證據等供述證據，檢察官與被告及辯護人均同意作為證據
    使用，復經本庭審酌認該等證據之作成無違法、不當或顯不
    可信之情況，依刑事訴訟法第159條之5第1項規定，認均有
    證據能力；又本案認定事實引用之卷內其餘非供述證據，並
    無證據證明係公務員違背法定程序取得，依同法第158條之4
    規定反面解釋，亦均有證據能力。
二、認定犯罪事實所憑證據及理由
　　訊據被告楊子凡雖坦承於上開時、地，因轉彎車未讓直行車
    之過失行為，造成本案交通事故之發生，並致使被害人卓新
    富受有上開傷害之事實，然矢口否認有何過失致死犯行，辯
    稱：被害人死亡結果與本案交通事故並無因果關係云云。辯
    護人亦辯稱:依賢德醫院死亡證明書記載被害人係因敗血症
    而「自然死」，及賢德醫院函文記載「病患(即被害人)死亡
    與之前之車禍傷勢有無因果關係與關聯實難判斷」等事證，
    並參以被害人於本案車禍發生即有高血壓、慢性腎衰竭等疾
    病，可見被害人死亡結果與被害人所受車禍傷勢間並無相當
    因果關係，再者，依中國附醫函文記載「(被害人)於110年6
    月17日出院時雖為臥床，意識狀態為清醒、使用鼻胃管及氣
    切管、生命徵象穩定」乙情，被害人所受車禍傷勢於接受正
    常醫療下仍能存活，亦難認被害人死亡結果與其所受車禍傷
    勢間具相當因果關係云云。惟：
(一)按汽車行駛至交岔路口，其轉彎，轉彎車應讓直行車先行，
    道路交通安全規則第102條第1項第7款定有明文。查被告於
    上開時、地駕駛上開自小客車，左轉時，因未注意轉彎車應
    讓直行車，而與被害人機車發生碰撞，造成被害人受有上開
    傷害等情，為被告所供認，並有中國附醫診斷證明書臺中市
    政府警察局道路交通事故初步分析研判表、道路交通事故現
    場圖、道路交通事故調查報告表（一）、（二）、現場暨車
    損照片、臺中市政府警察局交通事故補充資料表、臺中市政
    府警察局A1A2類交通事故攝影蒐證檢視表、路口監視器錄影
    翻拍照片、車牌號碼000-0000號行車紀錄器錄影翻拍照片在
    卷可佐(見發查卷P21、P25、P27、P29至31、P37至42、P43
    、P45、P47至48、P49)，再本案交通事故經送臺中市車輛行
    車事故鑑定委員會鑑定，鑑定結果亦認「①楊子凡駕駛自用
    小客車，行至設有車管制號誌交岔路口，號誌黃燈時段進入
    路口左轉彎，未讓對向直行車先行，為肇事主因。」、「②
    卓新富駕駛普通重型機車，行經設有行車管制號誌交岔路口
    ，號誌黃燈時段進入路口，未注意車前狀況適採安全措施，
    為肇事次因」等情，有該會111年9月22日中市車鑑字第1110
    007075號函暨檢附之鑑定意見書在卷為證(見本院卷P83至86
    )，足認被告有轉彎車未讓直行車之過失駕駛行為，且被告
    該過失駕駛行為與本案交通事故之發生及被害人所受上開傷
    害間均具相當因果關係。
(二)按行為與結果間，如具備「若無該行為，則無該結果」之關
    係，且依據一般日常生活經驗，有該行為，通常皆足以造成
    該結果之相當性，則行為及結果間即具有相當因果關係。易
    言之，依據經驗法則，綜合行為當時所存在的一切事實，為
    客觀地事後審查，認為在一般情形下，有此環境、有此行為
    的同一條件，均可發生同一的結果，亦即行為與結果間並無
    偏離常軌之因果歷程，結果之發生與行為人之行為具有「常
    態關連性」者，即具有相當因果關係，行為人自應就該結果
    負既遂之責。查被害人於110年2月22日因本案交通事故受有
    上開傷害，經送中國附醫診治，自110年2月22日至110年6月
    17日期間均在該醫院住院治療，且經治療仍呈現「目前仍四
    肢癱瘓臥床且評估無進步可能，生活無法自理」情形，其後
    ，於110年6月17日出院並因上開癱瘓臥床情形，轉往「賢德
    護理之家」接受照護，再於110年7月2日送至賢德醫院診治
    ，而由該院於同日17時15分許宣告死亡，並開立死亡證明書
    載明被害人因敗血症導致死亡等情，有告訴人卓立偉於偵查
    中之指證可按(見他5429卷P13)，並有中國附醫診斷證明書
    、賢德醫院死亡證明書(見發查卷P21、P23)、中國附醫之被
    害人病歷資料(另成冊)在卷可佐，足見被害人係因上開車禍
    傷勢導致癱瘓臥床無法自理;又經向中國附醫函詢被害人車
    禍傷勢與死亡結果間有無關聯乙問題，該醫院則函覆表示「
    臨床上，此類型病人(癱瘓臥床無法自理)常因肺炎、泌尿導
    感染或褥瘡產生敗血，故推論與車禍事故，有因果關係」等
    情，有該院110年10月29日院醫事字第1100014726號函在卷
    為證(見他5429卷P39)，可見被害人癱瘓臥床無法自理之情
    形與其死亡原因即敗血症間亦具常態性關聯之因果關係，堪
    認被害人係因上開車禍致癱瘓臥床無法自理，並因此罹患與
    「癱瘓臥床無法自理」具常態性關聯之敗血症而死亡，是被
    告過失駕駛行為與被害人死亡結果具相當因果關係甚明，其
    就被害人之死亡結果，自應負過失致死罪責，被告辯稱其行
    為與被害人死亡結果間不具因果關係之情，尚無可採。
(三)賢德醫院死亡證明書記載被害人係因敗血症而「自然死」乙
    事，僅可說明被害人係因敗血症之疾病而直接導致死亡而已
    ，尚無從佐證說明被害人之直接死亡原因即敗血症與被害人
    所受車禍傷勢間並無常態性關係之因果關係;而被害人僅於1
    10年7月2日至賢德醫院急診救治，且到院(賢德醫院)前之狀
    態為「已無生命徵象，心跳停止」(參見他卷P41至46之賢德
    醫院110年12月29日110賢字第316號函)，可見賢德醫院可憑
    判斷被害人死亡與110年2月22日所受車禍傷勢間有無因果關
    係之資料，顯然有限，是該醫院函文記載「病患(即被害人)
    死亡與之前之車禍傷勢有無因果關係與關聯實難判斷」乙情
    ，係表明該醫院無法依有限診治資料判斷因果關係而已，實
    無從因此佐證被害人死亡與車禍傷勢間並無因果關係;再被
    害人於車禍前仍可騎車外出，並未因高血壓、慢性腎衰竭等
    疾病而有癱瘓臥床無法自理之情形，為不爭之事實，且賢德
    醫院死亡證明書亦已載明「其他對於死亡有影響之疾病高血
    壓、糖尿病、慢性賢衰竭或身體狀況(但與引起死亡之疾病
    或傷害無直接關係者)」等語(見發查卷P23)，可見被害人所
    罹高血壓、慢性腎衰竭等疾病與其死亡間並無直接關聯或常
    態性關聯，依被害人患有高血壓、慢性腎衰竭等疾病乙事，
    亦無從因此佐證被害人死亡與車禍傷勢間並無因果關係;另
    中國附醫函文記載「(被害人)於110年6月17日出院時雖為臥
    床，意識狀態為清醒、使用鼻胃管及氣切管、生命徵象穩定
    」乙情(見他卷P39)，則僅係說明被害人於出院時尚未患有
    敗血症，非謂被害人出院後10幾日所患敗血症與車禍傷勢所
    致癱瘓臥床無法自理之情形間，即無常態性關聯之因果關係
    ，中國附醫函文該記載內容自無法佐證被害人死亡與車禍傷
    勢間並無因果關係。是辯護人上開所辯，亦無可採。
(四)綜上，本案事證明確，被告上開犯行堪予認定，應依法論罪
    科刑。
三、論罪科刑
(一)核被告楊子凡所為，係犯刑法第276條之過失致人於死罪。
    又被告於肇事後留於肇事現場，並向接獲未報明肇事人姓名
    報案而前往現場處理交通事故之員警，坦承為肇事人乙節，
    有臺中市政府警察局交通事故肇事人自首情形紀錄表附卷可
    參（見發查卷P51），是被告係對於未發覺之罪自首而接受
    裁判，應依刑法第62條前段規定，減輕其刑。
(二)爰以被告之責任為基礎，審酌：1.被告因上開過失駕駛行為
    肇事，並造成被害人死亡之結果，所為應予非難。2.被告坦
    認過失肇事事實，但否認成立過失致死罪名，且因賠償金額
    認知差距而尚未與告訴人等和解或賠償所受損害之犯後態度
    (見本院卷P120至121)。3.被告自陳之智識程度，家庭經濟
    狀況（見本院卷P120）暨被告與被害人之過失責任比例等一
    切情狀，量處如主文所示之刑，並諭知易科罰金之折算標準
    ，以示懲戒。
據上論斷，應依刑事訴訟法第299條第1項前段，刑法第276條、
第62條前段、第41條第1項前段，刑法施行法第1條之1第1項，判
決如主文。
本案經檢察官蔣志祥提起公訴，檢察官劉世豪到庭執行職務。
中　　華　　民　　國　　111 　年　　11　　月　　23　　日
                  刑事第一庭  審判長法  官  陳淑芳
　　　　　　　　　                  法  官  徐煥淵
　　　　　　　　　                  法  官  王振佑
　　　　　　　　　                                      
以上正本證明與原本無異。
如不服本判決應於收受判決後20日內向本院提出上訴書狀，並應
敘述具體理由；其未敘述上訴理由者，應於上訴期間屆滿後20日
內向本院補提理由書（均須按他造當事人之人數附繕本）「切勿
逕送上級法院」。
                                    書記官  王淑燕
中　　華　　民　　國　　111 　年　　11　　月　　23　　日
附錄論罪科刑法條:
刑法第276條
因過失致人於死者，處 5 年以下有期徒刑、拘役或 50 萬元以
下罰金。